臺灣嘉義地方法院刑事判決　　　　　　　 96年度易字第218號
公　訴　人　臺灣嘉義地方法院檢察署檢察官
被　　　告　丁○○
上列被告因竊盜案件，經檢察官提起公訴（96年度速偵字第28號
），本院判決如下：
    主  文
丁○○犯侵占離本人持有物罪，處罰金新臺幣玖仟元，如易服勞
役，以新臺幣壹仟元折算壹日；扣案之虎頭鉗、螺絲起子各壹支
，均沒收。又犯攜帶兇器竊盜罪，處有期徒刑陸月，如易科罰金
，以新臺幣壹仟元折算壹日；扣案之固定鉗壹支沒收。
    事  實
一、丁○○於民國96年3月13日凌晨2時50分許，在嘉義縣太保市
    ○○路○段223巷28之1號友人甲○○住處，向甲○○借用其
    所有之車牌號碼0213-NK號自用小貨車1部，因見該車未懸掛
    車牌，竟意圖為自己不法之所有，基於侵占離本人持有物之
    犯意，在上址空地旁，見7J-8465號車牌2面，未在所有人乙○○持有支配中，以其所有之虎頭鉗、螺絲起子各1支，將
    7J-8465號車牌2面懸掛於上揭自用小貨車，侵占該脫離乙○○所持有之車牌2面。又意圖為自己不法之所有，基於竊盜
    之犯意，於同日凌晨4時20分許，駕駛上揭自用小貨車，至
    嘉義市○○里○○○段187地號土地，以其所有而客觀上對
    人之生命、身體構成威脅足為兇器使用之固定鉗1支，竊取
    郭蔡妍所有之鋁製電源開關箱1個（價值約新臺幣2萬元）。
    嗣於同日凌晨5時15分許，為警當場查獲，並扣得上述虎頭
    鉗、螺絲起子、固定鉗各1支、7J-8465號車牌2面及鋁製電
    源開關箱1個（業已發還）。
二、案經嘉義市警察局水上分局報請臺灣嘉義地方法院檢察署檢
    察官偵查起訴。
    理  由
一、按被告以外之人於審判外之言詞或書面陳述，除法律有規定
    者外，不得作為證據。當事人、代理人或辯護人於法院調查
    證據時，知有第159條第1項不得為證據之情形，而未於言詞
    辯論終結前聲明異議者，視為有前項之同意。刑事訴訟法第
    159條第1項、第159條之5第2項分別定有明文。查檢察官、
    被告丁○○就證人甲○○、丙○○於警詢時之陳述，未於言
    詞辯論終結前聲明異議，本院審酌其等言詞陳述作成時之情
    況，並無違法取證或其他瑕疵，認為以之作為證據為適當，
    是其等此部分之陳述，應有證據能力。
二、訊據被告對於上揭竊盜犯行坦承不諱，惟矢口否認有何侵占
    離本人持有物之犯行，辯稱：96年3月12日下午4、5點，伊
    打電話跟甲○○借小貨車，3月13日凌晨2點半，伊去甲○○
    家跟他牽車，當時甲○○在睡覺，伊看到小貨車沒有車牌，
    打電話給他，他跟伊說在他家旁邊的那一塊空地旁邊有2塊
    車牌，叫伊把它繫上，伊看到2塊車牌就把它繫上云云。惟
    查：
  (一)上揭侵占離本人持有物之犯罪事實，業據證人乙○○於本院
    審理時結證明確（見本院卷第35-38頁），並經證人甲○○
    於警詢時證稱：被告於96年3月12日，有向伊借用0213-NK號
    自用小貨車，伊不知道查獲時為何會懸掛7J-8465號車牌，
    車牌是客戶遺留下來的，伊不知道是何人遺留等語（見偵卷
    第17-18頁），且有照片1張、車號查詢汽車車籍資料及贓物
    認領保管單各1份附卷可憑（見警卷第11頁上方、偵卷第11
    、21頁），另有虎頭鉗、螺絲起子各1支扣案可資佐證，足
    認被告有侵占離本人持有物之犯行，是被告辯稱：係甲○○
    叫伊把7J-8465號車牌2面繫上云云，顯屬卸責之詞，尚難令
    人採信。
  (二)上揭竊盜之犯罪事實，被告於本院準備程序及審理時均坦承
    不諱（見本院卷第16、84頁），復經證人丙○○於警詢時證
    述綦詳（見偵卷第15-16頁），且有照片7張、被害報告單1
    紙及贓物認領保管單1份等在卷可參（見警卷第11-14頁、偵
    卷第19-20頁），另有固定鉗1支扣案可資佐證，足見被告有
    竊盜之犯行。
  (三)綜上所述，被告竊盜部分之自白與事實相符，其上揭侵占離
    本人持有物部分之辯解，顯係飾卸之詞，委無可採。本件事
    證明確，被告上揭犯行均堪予認定。
三、雖檢察官認被告取走7J-8465號車牌2面，涉犯刑法第321條
    第1項第3款之攜帶兇器竊盜罪嫌，然竊盜罪之客體，須為他
    人持有支配中之物。而乙○○所有之7J-8465號車牌2面，於
    95年3、4月，連同自用小客車遭他人取走一節，業據證人乙○○於本院審理時結證稱：J7-8465號車牌是伊的車子，車
    牌並不是在96年3月13日被偷竊的。在95年3、4月，那天車
    子是伊妹妹開去成大醫院上班，她停在成大醫院旁邊的停車
    場，有人告知管理員說他們是銀行要來拖吊車子的，因為伊
    車子沒有繳貸款，所以伊以為是銀行拖吊走了，但伊沒有向
    銀行求證，在95年10、11月時，警察就通知伊車子違規去把
    車子牽回來，牽回來的時候沒有車牌，因為警察說掛的是別
    人的車牌，所以車牌被警察取下等語（見本院卷第36-38頁
    ），足見乙○○於96年3月13日，並未持有支配7J-8465號車
    牌2面。再者，乙○○以車牌號碼7J-8465號自用小客車貸款
    之寶華商業銀行，係於95年2月21日委由李貝斯特汽車事業
    有限公司協尋，而於96年1月18日取消協尋，期間並未拖走
    上揭車輛，有該行96年5月18日（96）寶華消乙字第07177號
    函及所附之汽車新領牌照登記書、動產擔保交易動產抵押設
    定登記申請書、車輛動產抵押貸款契約書各1份附卷可憑（
    見本院卷第75-77頁），是車牌號碼7J-8465號自用小客車既
    未經銀行委託之業者拖走，則該車應係他人不法取得甚明。
    參以本件7J-8465號車牌2面，早於95年3、4月連同自用小客
    車遭人不法取走，而無積極證據證明該車即係被告所竊取，
    且遍觀全卷亦無其他積極證據證明被告於96年3月13日取走
    車牌時，車牌仍在有管領權限之人持有支配中，自不能以推
    測或擬制之方法，認被告即有竊盜犯行，是該車牌既係他人
    不法取得之後，為人留置在甲○○住處旁之空地，而脫離乙○○持有，被告取走之車牌，應屬無人支配占有而為脫離本
    人所持有之物，是被告意圖為自己不法之所有取走車牌，應
    成立刑法第337條之侵占離本人持有物罪，而非竊盜罪甚明
    。故依卷內相關證據，僅能證明被告有侵占離本人持有物罪
    之犯行，尚不足以證明其有竊盜之犯行。
四、論罪科刑部分：
  (一)按刑法第321條第1項第3款之攜帶兇器竊盜罪，係以行為人
    攜帶兇器竊盜為其加重條件。此所謂兇器，其種類並無限制
    ，凡客觀上足對人之生命、身體、安全構成威脅，具有危險
    性之兇器均屬之。且祇須行竊時攜帶此種具有危險性之兇器
    為已足，並不以攜帶之初有行兇之意圖為必要（最高法院著
    有79年台上字第5253號判例可資參照）。被告本件竊盜犯行
    所使用之固定鉗1支，為鐵製，長約8公分，業據本院當庭勘
    驗屬實，製有勘驗筆錄可稽（見本院卷第82頁），是上開固
    定鉗1支，質地堅硬，客觀上足以對人之生命、身體構成威
    脅，具有危險性，自屬兇器。核被告所為，係犯刑法第337
    條之侵占離本人持有物罪，及同法第321條第1項第3款之攜
    帶兇器竊盜罪。
  (二)按犯罪實乃侵害法益之行為，犯罪事實自屬侵害性之社會事
    實，亦即刑法加以定型化之構成要件事實，故此所謂「同一
    性」，應以侵害性行為之內容是否雷同，犯罪構成要件是否
    具有共通性（即共同概念）為準，若二罪名之構成要件具有
    相當程度之合而無罪質之差異時，即可謂具有同一性。「
    侵占離本人持有之物罪」之行為人，對該物並未先具有委任
    管理等持有之關係，此與其他類型之侵占罪不同，而與「竊
    盜罪」相同，且所謂「侵占」與「竊盜」，俱以不法手段占
    有領得財物，其客觀構成要件之主要事實雷同，二罪復同以
    為自己或第三人不法之所有為主觀要件，同以他人之財物為
    客體，同為侵害財產法益之犯罪，罪質尚無差異，應認為具
    有同一性（最高法院著有86年度台非字第187號裁判可資參
    照）。檢察官就被告取得7J-8465號車牌2面，認被告係犯刑
    法第321條第1項第3款之加重竊盜罪，尚有未洽，已詳如前
    述，惟其基本社會事實同一，揆諸前揭判決，應予變更起訴
    法條為刑法第337條之侵占離本人持有物罪。被告所犯上開2
    罪，犯意各別，行為互殊，應予分論併罰。爰審酌被告年輕
    力壯不思正途獲取金錢，其因缺錢花用之犯罪動機，高中畢
    業之智識程度，行為之手段平和，所侵占、竊取之物品價值
    ，被害人所受之損害，及犯後坦承部分犯行之態度等一切情
    狀，各量處如主文所示之刑，並分別諭知易服勞役、易科罰
    金之折算標準，以示懲儆。扣案之虎頭鉗、螺絲起子各1支
    ，係被告所有供侵占犯罪所用之物，扣案之固定鉗1支則係
    被告所有供竊盜犯罪所用之物，均據被告於本院審理時供承
    在卷（見本院卷第81頁），爰均依刑法第38條第1項第2款宣
    告沒收。
據上論斷，應依刑事訴訟法第299條第1項前段、第300條，刑法
第337條、第321條第1項第3款、第41條第1項前段、第42條第3項
前段、第38條第1項第2款，刑法施行法第1條之1第1項、第2項前
段，判決如主文。
本案經檢察官王啟旭到庭執行職務。
中　　華　　民　　國　　96　　年　　5 　　月　　30　　日
                    刑事第二庭  法　官　 卓春慧
上列正本證明與原本無異。
如不服本判決，應於判決送達後10日內向本院提出上訴狀（應附
繕本）。告訴人或被害人如對於本判決不服者，應具備理由請求
檢察官上訴，其上訴期間之計算係以檢察官收受判決正本之日期
為準。
中　　華　　民　　國　　96　　年　　5 　　月　　31　　日
                                書記官   汪淑菁
附錄本案論罪科刑法條全文：
刑法第337條：
意圖為自己或第三人不法之所有，而侵占遺失物、漂流物或其他
離本人所持有之物者，處5百元以下罰金。
刑法第321條第1項第3款：
犯竊盜罪而有左列情形之一者，處6月以上5年以下有期徒刑：
三　攜帶兇器而犯之者。
